臺灣臺中地方法院民事判決
110年度訴字第1759號
原      告  楊玉鈴  
被      告  蘇晉鉦  
上列當事人間請求清償債務事件，本院於民國110年11月24日言
詞辯論終結，判決如下：
    主    文
原告之訴及假執行之聲請均駁回。
訴訟費由原告負擔。
    事實及理由
一、原告主張：
(一)緣訴外人蘇明華向原告借貸款項並指示原告將其所借款項匯
    入或存入被告蘇晉鉦所開設帳號為000000-0-000000-0號之
    郵局帳戶(下稱系爭帳戶)內，原告乃以無摺存款方式，先後
    將蘇明華所借款項存入系爭帳戶內計30次，金額計為新臺幣
    (下同)3,495,232元，則蘇明華對被告自有3,495,232之債權
    。
(二)蘇明華迄未清償借款，原告復已持蘇明華為擔保上開借款而
    簽發金額計為120萬元之本票，向本院聲請並經本院於109年
    7月17日以109年司票字第4268號裁定，准予本票強制執行並
    告確定在案，蘇明華名下並無資產，卻使用被告之系爭帳戶
    作為收受款項之帳號，至少就上開本票裁定之120萬元債務
    未清償，原告得依民法第242條規定，代位債務人蘇明華請
    求被告返還120萬元。又被告取得系爭120萬元，亦屬無法律
    上正當原因，爰依民法第179條規定，請求被告給付120萬元
    。上開二項請求請擇一為有利於原告之判決。
(三)並聲明：被告應給付原告120萬元，及自起訴狀繕本送達翌
    日起至清償日止，按週年利率百分之5計算之利息。願供擔
    保請准宣告假執行。
二、被告抗辯：
　　系爭帳戶之存摺、提款卡自伊小時候即由伊祖母交予伊伯父
    即蘇明華使用，直至109年8月15日伊為服兵役需要，才取回
    系爭帳戶之金融卡，自該時起系爭帳戶內之提款才是伊所為
    。原告借予蘇明華之款項，均係蘇明華領走，伊未曾拿到該
    款項等語。並聲明：原告之訴駁回。
三、本院之判斷：
(一)原告主張其因蘇明華向其借款而依蘇明華指示，將蘇明華所
    借款項，以無摺存款方式存入系爭帳戶，及其對蘇明華取得
    上開本票准予強制執行裁定之事實，固據其提出無摺存款執
    據、本院上開本票裁定及確定證明書為證，惟此至多僅能證
    明原告有依蘇明華指示將蘇明華所借款項存入被告帳戶，及
    原告業已取得上開本票裁定之強制執行名義，要不足以證明
    蘇明華對被告有何債權，及被告有何不當得利情事。且查，
    被告前揭所辯情節，核與原告到庭直陳：蘇明華當時跟伊說
    他的戶頭不能用，要用他姪子即被告的戶頭，是蘇明華叫伊
    將要借給他的錢匯入被告戶頭，被告帳戶資料，是蘇明華提
    供予伊，伊將上開款項匯入被告帳戶是要交給蘇明華，蘇明
    華應該有收到伊匯入系爭帳戶的錢等語相符，並據證人蘇明
    華到庭結證：伊因有欠款，所以透過伊母親取得系爭帳戶之
    存摺及提款卡，而使用系爭帳戶。原告以將存入系爭帳戶方
    式交付予伊之借款，都是伊領走使用，被告完全沒有拿到錢
    ，伊直至109年8、9月間才將帳戶交還被告等語無訛，堪信
    屬實。又原告係自107年1月8日起至108年4月16日止，先後
    將蘇明華所借款項存入系爭帳戶內，有原告提出之存款紀錄
    (見臺灣苗栗地方法院卷第21-22頁)在卷可按。且原告最後
    一次即於108年4月16日存入系爭帳戶內之款項，旋於翌日及
    同年月20日即遭提領一空，帳戶內餘額僅餘24元，亦有被告
    提出之系爭帳戶交易明細在卷可稽(見本院卷證物袋內)，益
    證被告所辯屬實，堪可採信。原告主張被告取得系爭120萬
    元云云，要非可採。
(二)原告雖另陳稱被告提供帳戶供蘇明華使用，二人是共同詐騙
    云云。惟蘇明華確係透過其母親取得系爭帳戶之存摺及提款
    卡而使用系爭帳戶，業據證人蘇華明到庭結證在卷，原告既
    未能舉證被告蘇華明究如何有對其詐騙情事，更未能舉證證
    明被告有何共同詐騙情事，自難採為利於原告之認定。此外
    ，原告所存入系爭帳戶要交予蘇明華之借款，既確由蘇明華
    提領使用，自無從據此而認蘇明華因此對被告有何債權，亦
    難認被告有何不當得利可言，原告到庭復已直陳：伊不知蘇
    明華對被告有何債權等語(見本院卷第27頁)，是原告主張依
    民法第242條規定，代位行使蘇明華對被告之債權，及依不
    當得利之法律關係，請求被告給付120萬元，及自起訴狀繕
    本送達翌日起至清償日止，按週年利率百分之5計算之利息
    ，為無理由，應予駁回。其假執行宣告之聲請亦失所附麗，
    應併予駁回。
四、本件事證已臻明確，兩造其餘之攻擊防禦方法及所提之證據
    ，經本院審酌後，認與判決結果不生影響，爰毋庸一一論述
    ，併此敘明。
五、據上論結，本件原告之訴為無理由，依民事訴訟法第78條
    ，判決如主文。
中　　華　　民　　國　　110 　年　　12　　月　　17　　日
                  民事第二庭    法  官  江奇峰
以上正本係照原本作成。
如對本判決上訴，須於判決送達後20日內向本院提出上訴狀。如
委任律師提起上訴者，應一併繳納上訴審裁判費。
中　　華　　民　　國　　110 　年　　12　　月　　17　　日
                                書記官  黃雅慧